【裁判字號】    94,易,1495
【裁判日期】    950217
【裁判案由】    詐欺
【裁判全文】
臺灣臺北地方法院刑事判決              94年度易字第1495號
公  訴  人  臺灣臺北地方法院檢察署檢察官
被      告  丙○○
上列被告因詐欺案件，經檢察官提起公訴（九十四年度偵緝字第
一五四三號），嗣被告於本院準備程序進行中先就被訴事實為有
罪之陳述，經合議庭裁定改行簡式審判程序，本院判決如下：
    主  文
丙○○幫助連續意圖為自己不法之所有，以詐術使人將本人之物
交付，累犯，處有期徒刑伍月，如易科罰金，以參佰元折算壹日
。
    事  實
一、丙○○前因違反公司法及犯偽造文書罪，經臺灣臺北地方法
    院以民國八十九年度易字第一０四八號、八十九年度易緝字
    第二六六號，分判處有期徒刑四月、三月，如易科罰金，均
    以三百元折算一日確定，復經同院以九十年度聲字第四七二
    號定應執行有期徒刑五月，如易科罰金，以三百元折算一日
    確定，於九十年六月十四日易科罰金執行完畢。詎仍未思悔
    改，明知提供自己之金融機構帳戶之存摺、金融卡及密碼予
    他人，該帳戶有遭利用作為詐騙工具之可能，竟仍不違其本
    意，於九十三年十一月間，見中國時報上刊登收購金融帳戶
    之分類廣告，而基於幫助詐欺之不確定故意（未預見有共犯
    ），依報紙刊登之0000000000號行動電話，與某
    真實姓名、年籍不詳，自稱「楊先生」之成年男子聯絡後，
    即於九十三年十一月二十二日，至如附表所示之銀行，開設
    如附表所示之帳戶，復於翌日即九十三年十一月二十三日，
    在臺北市西門捷運站六號出口前，將其所有如附表所示之帳
    戶存摺、金融卡及密碼等，以每帳戶新臺幣（下同）一千五
    百元之代價，一次售與前揭「楊先生」，因而幫助「楊先生
    」及真實姓名年籍不詳之成年人等共同為連續詐欺取財。嗣
    (一)於九十三年十一月二十五日上午十時許，某真實姓名年籍
    不詳、自稱是中華郵政人員之成年男子，以電話向丁○○佯
    稱：丁○○有財政部退稅信件未領等情，丁○○因而陷於錯
    誤，回電後依真實姓名年籍不詳成年人之電話指示，至臺北
    縣新店市○○路○段五十之一號頂城郵局自動櫃員機用英文
    系統操作，轉帳一萬六千四百二十七元至丙○○如附表編號
    一所示臺北銀行龍山分行帳戶；(二)於九十三年十二月七日晚
    上十時許，甲○○收到電話簡訊佯稱其有信用卡款逾期未繳
    ，甲○○因而陷於錯誤，依照簡訊所留電話回電，某真實姓
    名年籍不詳自稱「楊先生」之成年男子即於電話中要甲○○
    持金融卡至自動櫃員機操作凍結帳戶，甲○○即依電話指示
    至臺北縣中和市○○路一九八號郵局自動櫃員機用英文系統
    操作，轉帳九萬九千九百八十七元至丙○○如附表編號二所
    示第一商業銀行西門分行帳戶；(三)九十三年十二月十三日晚
    上八時許，乙○○收到電話簡訊佯稱其有預借現金逾期未繳
    ，乙○○因而陷於錯誤，依照簡訊所留電話回電，某真實姓
    名年籍不詳之成年人即於電話中要乙○○持金融卡至自動櫃
    員機操作，乙○○即依電話指示，先於九十三年十二月十三
    日晚上八時許，至臺北縣三重市○○路上之郵局自動櫃員機
    操作，分次轉帳六萬四千五百九十四元、九萬九千九百八十
    七元至丙○○如附表編號三所示華南商業銀行西門分行帳戶
    。嗣丙○○於九十三年十二月十四日中午十二時三十分許，
    至臺北市○○區○○路一六一號臺北銀行龍山分行，申辦上
    開臺北銀行龍山分行帳戶之存摺、金融卡止付作業，為該行
    承辦人員察覺該帳戶業已遭通報為詐欺案件警示帳戶，經報
    警處理，始查悉上情。
二、案經臺北市政府警察局萬華分局移送臺灣臺北地方法院檢察
    署檢察官偵查起訴，經本院合議庭裁定以簡式審判程序審理
    。
    理  由
一、上揭事實，經查：
（一）前述被告丙○○出賣帳戶供他人詐取財物遭查獲之事實，
      業據其坦認屬實，並經被害人丁○○、甲○○及乙○○於
      警詢指述遭詐騙之情節屬實，且有被告第一商業銀行西門
      分行及華南商業銀行西門分行之開戶資料、存款往來明細
      帳、臺北銀行存摺類存款主檔內容查詢單、對帳單、自動
      櫃員機交易明細表、被害人乙○○存摺明細影本附卷可稽
      ，堪認被告之自白與事實相符。
（二）又金融存款帳戶，事關存戶個人財產權益之保障，其與儲
      戶存摺、印章、金融卡相結合，專屬性、私密性更形提高
      ，除非本人或與本人具密切之關係者，難認有何理由可自
      由使用私人之存摺、印鑑及金融卡，一般人亦均有應妥善
      保管上開物件，防止被他人冒用之認知，一旦有人刻意收
      集他人帳戶使用，依一般常識，極易判斷係隱身幕後之人
      基於使用別人之帳戶，躲避存提款不易遭人循線追查之考
      慮而為，自可產生與不法犯罪目的相關之合理懷疑。且日
      常生活常見不法之徒利用他人帳戶以掩人耳目進行之不法
      行為中，最常見者不外乎詐騙他人錢財，一般稍具知識之
      人，對此情形絕難諉以不知。是被告擅將其所申請開立之
      多個帳戶資料交付予「楊先生」，對該帳戶之利用情形復
      未積極探查，其有容認其帳戶供他人作為詐欺犯罪時使用
      之未必故意，亦甚灼然。
（三）綜上所述，本件事證明確，被告幫助詐欺犯行足堪認定，
      應予依法論科。
二、按刑法上之幫助犯，係對於犯罪與正犯有共同之認識，而以
    幫助之意思，對於正犯資以助力，而未參與實施犯罪之行為
    者而言（最高法院七十五年度台上字第一五○九號、八十八
    年度台上字第一二七○號判決亦同此意旨）。是以，如未參
    與實施犯罪構成要件之行為，且係出於幫助之意思提供助力
    ，即屬幫助犯，而非共同正犯。本件被告基於幫助之犯意，
    提供前述存摺、金融卡及密碼予「楊先生」，並供「楊先生
    」使用，已如前述。「楊先生」及真實姓名年籍不詳成年人
    並共同利用被告之幫助，使被害人丁○○、甲○○及乙○○
    在遭施用詐術後而陷於錯誤，因而分別匯款至被告所提供之
    前揭帳戶，是被告所為係參與詐欺罪構成要件以外之行為，
    且在無證據證明被告係以正犯而非以幫助犯之犯意參與犯罪
    之情形下，應認其所為係幫助犯而非正犯行為。是核被告所
    為，係犯刑法第三百三十九條第一項詐欺取財罪之幫助犯。
    又按連續幫助與幫助連續為不同之犯罪態樣，如基於概括犯
    意，多次幫助他人犯罪，為連續幫助，該幫助者有多次犯罪
    行為；如以一幫助行為，幫助他人連續犯罪，則為幫助連續
    ，就幫助犯而言，僅有一次犯罪行為（最高法院八十七年度
    台上字第三八六五號著有判決可資參照）。本件前述「楊先
    生」及真實姓名年籍不詳之成年人等，雖有前述共同連續詐
    欺之情，但無證據證明被告得以預見「楊先生」有共犯，且
    被告既僅為一次幫助行為，自僅成立單一之幫助犯。起訴書
    雖未記載上揭犯罪事實一(一)、(二)被告出賣如附表二、三帳戶
    予「楊先生」詐取他人財物之事實，惟此部分業經蒞庭檢察
    官當庭補充，且與本案有裁判上一罪之關係，本院自得併予
    審理。又被告前因違反公司法及犯偽造文書罪，經臺灣臺北
    地方法院以八十九年度易字第一０四八號、八十九年度易緝
    字第二六六號，分判處有期徒刑四月、三月，如易科罰金，
    均以三百元折算一日確定，復經同院以九十年度聲字第四七
    二號定應執行有期徒刑五月，如易科罰金，以三百元折算一
    日確定，於九十年六月十四日易科罰金執行完畢，此有臺灣
    高等法院被告前案紀錄表在卷足憑，其於五年內再犯本案有
    期徒刑以上之罪，係屬累犯，應依刑法第四十七條加重其刑
    。被告基於幫助之犯意而為本件犯行，爰依刑法第三十條第
    二項規定，按正犯之刑減輕之。被告既有刑之加重及減輕事
    由，爰先加後減之。爰審酌被告在此不法份子犯案猖獗，利
    用帳戶掩飾、隱匿詐財贓款之事迭有所聞之際，竟仍提供銀
    行帳戶供他人從事詐財行為，增加被害人事後追索、尋求救
    濟之困難，並使犯罪之追查趨於複雜，所為危害社會正常交
    易安全，兼衡被告之犯罪動機、目的、手段、智識程度、犯
    罪後坦認犯行、態度良好等一切情狀，量處如主文所示之刑
    ，並諭知易科罰金之折算標準，以示懲儆。至被告交予前述
    「楊先生」之上開存摺、金融卡等物，雖係供犯罪所用之物
    ，但未經扣案，迄今仍未取回，且非義務沒收之物，爰不為
    沒收之諭知，附此敘明。
據上論斷，應依刑事訴訟法第二百七十三條之一第一項、第二百
九十九條第一項前段，刑法第三百三十九條第一項、第三十條第
一項前段、第二項、第四十七條、第四十一條第一項前段，罰金
罰鍰提高標準條例第一條前段、第二條，判決如主文。
本案經檢察官廖舒屏到庭執行職務。
中    華    民    國    95    年    2     月    17    日
                  刑事第三庭    法  官  胡宗淦
以上正本證明與原本無異。
如不服本判決，應於判決送達後10日內向本院提出上訴狀（應抄
附繕本）。告訴人或被害人如對於本判決不服者，應具備理由請
求檢察官上訴，其上訴期間之計算係以檢察官收受判決正本之日
期為準。
                                書記官  張耀鴻
中    華    民    國    95    年    2     月    17    日
附錄法條：
中華民國刑法第339條
(普通詐欺罪)
意圖為自己或第三人不法之所有，以詐術使人將本人或第三人之
物交付者，處5年以下有期徒刑、拘役或科或併科1千元以下罰金
。
以前項方法得財產上不法之利益或使第三人得之者，亦同。
前二項之未遂犯罰之。
附表：
┌──┬───┬────────────┬───────┬───┐
│編號│戶名  │銀行別                  │帳號          │開戶日│
├──┼───┼────────────┼───────┼───┤
│一  │丙○○│臺北銀行龍山分行        │000000000000  │931122│
├──┼───┼────────────┼───────┼───┤
│二  │丙○○│第一商業銀行西門分行    │00000000000   │931122│
├──┼───┼────────────┼───────┼───┤
│三  │丙○○│華南商業銀行西門分行    │000000000000  │931122│
└──┴───┴────────────┴───────┴───┘


司法院資訊處製作；財團法人民間司法改革基金會備份。
